【裁判字號】    91,訴,181
【裁判日期】    920424
【裁判案由】    異議之訴
【裁判全文】
臺灣臺東地方法院民事判決  九十一年度訴字第一八一號
    原      告  甲○○
    被      告  乙○○
右當事人間請求異議之訴事件，本院判決如左：
    主    文
原告之訴駁回。
訴訟費用由原告負擔。
    事實及理由
一、原告主張：鈞院九十年度執字第三四四八號執行事件中，所查封之不動產即台東
    縣關山鎮○○段五八建號之建物，為原告委託其兄汪德生僱工興建，其後因借予
    汪德生使用，被告竟以為係汪德生所有而聲請查封，顯係錯誤，為此爰依強制執
    行法第十五條之規定，求為撤銷強制執行程序等語。並聲明：鈞院九十年度執字
    第三四四八號強制執行事件之強制執行程序應予撤銷。
二、被告則以：系爭建物為原告借錢予汪德生所興建，該建物自屬汪德生所有，其僱
    用劉明和興建完成後，亦由汪德生使用，原告既非系爭房屋之所有權人，即不可
    提起第三人異議之訴，只能依借貸之法律關係向汪德生請求返還借款等語資為抗
    辯。並聲明：原告之訴駁回。
三、得心證之理由：
（一）系爭不動產即台東縣關山鎮○○段五八建號建物係坐落台東縣關山鎮高段四Ｏ
      二、四Ｏ三地號土地之未辦保存登記建物，本院九十年度執字第三四四八號強
      制執行事中，被告於九十一年四月十一日聲請查封在案等情，為兩造所不爭執
      ，並有查封筆錄可稽，堪信為真實。
（二）按「因自己出資而建築之房屋，不待登記即原始取得其所有權，與該房屋行政
      上起造人名義之誰屬無關，亦與因法律行為而取得者，須依民法第七百五十八
      條規定經登記始取得其所有權者不同。」最高法院八十五年度台上字第一００
      號判決可參，是本件之爭點應在於系爭未辦保存登記之建物由何人出資建築，
      該出資建築之人即為所有權人。經查，原告雖主張伊向關山農會貸款，委託其
      兄汪德生僱工興建，完工後借與汪德生使用云云，惟系爭建物係由汪德生僱用
      第三人劉明和興建非甲○○，又工資共七十多萬元，其中四十餘萬亦由汪德生
      給付等情，業據劉明和證稱：「房屋是汪德生僱用我蓋的，年度我忘了，汪德
      生沒有對我說過是甲○○要蓋的，甲○○也沒有向我表示是他（要）蓋的，工
      資總共七十多萬元，汪德生付我四十多萬元，尚欠我三十多萬元，我向他請求
      給剩餘款時，也從未對我表示應向甲○○請求。欠款曾經由里長協調，當時也
      是汪德生參加，並未見甲○○。」等語明確。（參見本院九十二年四月十日言
      詞辯論筆錄），倘該建物為甲○○出資興建，則積欠興建工資時，豈能置若罔
      聞？又完工後借與汪德生一節亦無法舉證以實其說，是難採信。再者，建物內
      所擺設爐具、冰箱、衣物等多為汪德生之物品，有本院九十二年一月九日勘驗
      筆錄在卷可稽，該建物顯係汪德生占有使用中，另參以原告自承是借錢（予汪
      德生蓋房子），沒有約定還錢日期，共六十萬元，約定利息九釐，沒有給付過
      利息，我有向他催討，我父母親知道等語（參本院九十一年十一月二十八日言
      詞辯論筆錄），故系爭未辦保存登記之建物為汪德生向甲○○借款後僱用劉明
      和興建，且完成後一直由汪德生使用即屬明確，揆諸前揭說明，該建物自屬汪
      德生所有至明，原告空言其為所有權人，從而主張依強制執行法第十五條提起
      第三人異議之訴，請求撤銷強制執行程序，洵非正當，尚難准許，應予駁回。
四、據上論結，原告之訴為無理由，依民事訴訟法第七十八條判決如主文。
中      華      民      國    九十二    年      四      月    二十四    日
                                    臺灣臺東地方院法院民事庭
~B法      官  廖建彥
右正本係照原本作成
如對本判決上訴須於收受送達後二十日內向本院提出上訴狀
中      華      民      國    九十二    年      四      月    二十八    日
~B法院書記官  蔡辛源


司法院資訊處製作；財團法人民間司法改革基金會備份。
